臺灣高等法院刑事判決
110年度上訴字第626號
上  訴  人  
即  被  告  嚴宥程



指定辯護人  本院公設辯護人戴遐齡
上列上訴人即被告因違反毒品危害防制條例案件，不服臺灣桃園
地方法院109年度訴字第166號，中華民國109年11月27日第一審
判決（起訴案號：臺灣桃園地方檢察署108年度偵緝字第2096號
），提起上訴，本院判決如下：
    主  文
上訴駁回。
    事  實
一、嚴宥程明知愷他命（Ketamine）係毒品危害防制條例第2條
    第2項第3款所規定之第三級毒品，不得販賣，竟基於販賣第
    三級毒品以營利之犯意，於民國104年6月17日下午2時許，
    持販毒聯絡所用之手機1支（含門號0000000000號SIM卡1張
    ），以上述手機門號傳送販毒訊息與持用門號0000000000號
    之蕭育堃。嗣警方於104年6月18日下午1時30分許，在桃園
    市○○區○○路00○00號6樓0室查獲蕭育堃持有愷他命1包，經徵
    得蕭育堃及其女友鄭育茹同意，由鄭育茹於同日下午4時30
    分許，以蕭育堃持用之門號0000000000號撥打門號00000000
    00號，向嚴宥程佯稱要購買愷他命，並相約在桃園市○○區○○
    路00○00號前進行交易。後嚴宥程於同日下午4時42分許，攜
    帶如附表編號1所示之愷他命12包，抵達桃園市○○區○○路00○
    00號前，惟其於等候買家鄭育茹現身之際，即為在場埋伏之
    員警當場逮捕而未遂，並為警扣得如附表所示之物，而悉上
    情。
二、案經桃園市政府警察局桃園分局報告臺灣桃園地方檢察署檢
    察官偵查起訴。
    理  由
壹、證據能力部分
    按被告以外之人於審判外之陳述，雖不符刑事訴訟法第159
    條之1至第159條之4之規定，而經當事人於審判程序同意作
    為證據，法院審酌該言詞陳述或書面陳述作成時之情況，認
    為適當者，亦得為證據；又當事人、代理人或辯護人於法院
    調查證據時，知有刑事訴訟法第159條第1項不得為證據之情
    形，而未於言詞辯論終結前聲明異議者，視為有前項之同意
    ，刑事訴訟法第159條之5定有明文。經查，檢察官、被告嚴
    宥程（下稱被告）於本院審判程序時，就證據能力均未對證
    據能力有所爭執（本院卷第58至61頁），供述證據部分視為
    同意作為證據，本院審酌各該證據作成或取得時狀況，並無
    顯不可信或違法取得等情況，且經本院依法踐行證據調查程
    序並認為適當，而有證據能力；其餘資以認定本案犯罪事實
    之非供述證據，亦查無違反法定程序取得之情形，依刑事訴
    訟法第158條之4之反面解釋，亦有證據能力。
貳、實體部分
一、認定犯罪事實所依憑之證據及理由：
  ㈠上揭事實，業據被告於原審及本院審理中坦承在卷，核與證
    人蕭育堃、鄭育茹於警詢及偵查中之證述情節相符，復有手
    機簡訊、通話紀錄翻拍照片共21張、扣案愷他命照片12張、
    桃園市政府警察局桃園分局偵查隊搜索、扣押筆錄及扣押物
    品目錄表所載之扣押物等足資佐證（偵卷第17至18頁、第23
    至24頁、第25至30頁）；且扣案如附表編號1所示之物經送
    驗後，檢出愷他命成分乙節（詳附表編號1「說明」欄所載
    ），有交通部民用航空局航空醫務中心航藥鑑字第00000000
    號毒品鑑定書附卷可稽（偵卷第70頁），堪認被告販賣如附
    表編號1所示之物，均屬第三級毒品無訛，亦足認被告此部
    分任意性自白與事實相符，而可採信。
  ㈡按我國法令對販賣毒品者臨以嚴刑，惟毒品仍無法禁絕，其
    原因實乃販賣毒品存有巨額之利潤可圖，故販賣毒品者，如
    非為巨額利潤，必不冒此重刑之險，是以有償交易毒品者，
    除非另有反證證明其出於非圖利之意思而為，概皆可認其係
    出於營利之意而為（最高法院93年度台上字第1651號、87年
    度台上字第3164號判決意旨參照）。本案被告販賣之第三級
    毒品愷他命為法令嚴禁查緝之對象，苟無利潤可圖，持有毒
    品者實無輕易將所持有之毒品無償轉讓他人之理，且販賣第
    三級毒品之行為，事涉重典，被告殊無甘冒重刑而任意將之
    以原來取得之價、量讓與他人之可能；況被告亦於原審審理
    中自陳：本次販賣毒品如果成功，一包可以賺新臺幣（下同
    ）200元等語（原審卷第140至141頁），堪認被告主觀上確
    係基於營利之意圖而為本件販賣第三級毒品之犯行。
  ㈢綜上，本件事證已臻明確，被告犯行已堪認定，應依法論科
    。
二、論罪科刑
  ㈠按行為後法律有變更者，適用行為時之法律。但行為後之法
    律有利於行為人者，適用最有利於行為人之法律，刑法第2
    條第1項定有明文。被告行為後，毒品危害防制條例第4條第
    3項業經修正，並經總統於109年1月15日公布，於同年7月15
    日施行。修正前毒品危害防制條例第4條第3項原規定「製造
    、運輸、販賣第三級毒品者，處7年以上有期徒刑，得併科
    新臺幣700萬元以下罰金。」，修正後則規定「製造、運輸
    、販賣第三級毒品者，處7年以上有期徒刑，得併科新臺幣1
    ,000萬元以下罰金。」，經比較新舊法結果，修正後毒品危
    害防制條例第4條第3項規定雖未更動販賣第三級毒品罪之構
    成要件及得科處之法定刑種，然已將罰金刑提高，是修正後
    之法律並未有利於被告；則依刑法第2條第1項前段規定，本
    案應適用被告行為時即修正前毒品危害防制條例第4條第3項
    之規定處斷，先予說明。
  ㈡按愷他命屬毒品危害防制條例第2條第2項第3款所定之第三級
    毒品，不得販賣。又按刑法上關於販賣罪，祇要被告本身原
    有販賣之故意，且已著手於販賣行為之實行，即應分別情形
    論以販賣既遂或未遂。倘對造無買受之真意，為協助警察辦
    案、非法奪取買賣標的物或為其他目的而佯稱購買，雖事實
    上不能真正完成買賣，但被告原來既有販賣之故意，且已著
    手於販賣行為，仍應論以販賣罪之未遂犯（最高法院102年
    度台上字第373號判決意旨參照）。查，本案係鄭育茹配合
    員警與被告聯繫，佯稱欲購毒並相約交易，進而查獲被告等
    情，業如上述，足認被告本即有販賣第三級毒品之故意，且
    已著手實行販賣之行為，然因鄭育茹係為配合員警查緝，並
    無購買第三級毒品之真意，致不能真正完成販賣行為，而屬
    未遂。
  ㈢是核被告所為，係犯修正前毒品危害防制條例第4條第6項、
    第3項之販賣第三級毒品未遂罪。被告為販賣而持有第三級
    毒品純質淨重20公克以上之低度行為，應為販賣之高度行為
    所吸收，不另論罪。
  ㈣被告客觀上已著手實施販賣毒品之行為，然因鄭育茹自始即
    不具購買之真意，事實上不能真正完成交易而不遂，為未遂
    犯，爰依刑法第25條第2項之規定，按既遂犯之刑減輕之。
  ㈤公設辯護人雖於本院審理中辯稱：被告對於所為犯行坦承不
    諱，犯罪後態度良善，被告僅為國中畢業教育程度，被告販
    賣數量與交易金額仍屬小額販賣，為吸毒者間解隱行為，惡
    性非甚，如今深悟痛悔，應無再犯之虞。且被告於偵查時，
    警察及檢察官並未曉諭偵審自白減刑之規定，致被告錯失減
    刑機會等語。然按刑法第59條所規定之酌量減輕其刑，係裁
    判上之減輕，必以犯罪之情狀可憫恕，認為宣告法定最低度
    之刑猶嫌過重者，始有其適用；如別有法定減輕之事由，應
    先依法定減輕事由減輕其刑後，猶嫌過重時，始得為之（最
    高法院105年度台上字第952號裁判意旨同此見解）。本案被
    告所涉販賣第三級毒品之犯行，固為法定本刑7年以上有期
    徒刑之罪，然已因被告行為未遂而適用刑法第25條第2項減
    輕其刑，是其最低刑度實已大幅降低；且販賣毒品之行為漫
    延毒害，戕人身心，為法所嚴禁，被告自難諉為不知；而考
    量本案被告販賣之毒品雖因遭員警查獲而尚未流入市面，然
    僅係因偶然，並非必然之結果，其危害社會秩序及行為之惡
    性程度均仍非輕微；再佐以被告本案犯罪之動機、情節，併
    與卷內資料綜合判斷，難認被告本案犯行究有何堪以憐憫之
    特殊事由，或有何特別可原宥之處；且經以上開規定減刑後
    之刑度，亦難謂有何科以最低刑度猶嫌過重之情事，自難認
    有何另依刑法第59條規定酌減其刑之餘地。辯護人此部分所
    辯，尚難認有理由。
  ㈥沒收部分
　⒈被告行為後，刑法關於沒收之規定，業於104年12月30日修正
    公布，並於105年7月1日施行，依修正後第2條第2項以及新
    修正之中華民國刑法施行法第10條之3第2項規定，「沒收」
    適用裁判時之法律，尚無新舊法律比較之問題。是本案關於
    沒收之規定，應一律適用修正後之新法。查：
  ⑴按違禁物，不問屬於犯罪行為人與否，沒收之，刑法第38條
    第1項定有明文。扣案如附表編號1所示之物，經送驗後檢出
    愷他命成分之事實，已如前述，足見如附表編號1所示之物
    均係第三級毒品，而屬違禁物，自應依刑法第38條第1項之
    規定宣告沒收。另盛裝上開毒品之各包裝袋，因沾附有該盛
    裝之毒品而難以完全析離，復無析離之必要與實益，應當整
    體視為毒品宣告沒收；至鑑驗耗盡之毒品已滅失，自無庸再
    宣告沒收，附此敘明。
  ⑵扣案如附表編號2所示之手機1支（含門號0000000000號SIM卡
    1張），為被告所有並供其聯繫本案販賣毒品事宜所用之物
    等節，業據被告供述明確（原審卷第138頁），爰依毒品危
    害防制條例第19條第1項之規定，不問屬於犯罪行為人與否
    ，宣告沒收。
  ⒉至被告雖供稱其若成功販賣，一包咖啡包可以賺200元等語在
    卷，業如上述；然因被告尚未完成交易即為警查獲，其復自
    陳尚未獲有報酬或犯罪所得等語明確（原審卷第102頁），
    是本案並無積極事證可認被告已因本案販賣行為而實際獲有
    任何犯罪所得，尚不生犯罪所得沒收或追徵之問題，一併敘
    明。
三、本院駁回上訴之理由　　
　　原審認被告上開犯行犯罪事證明確，並審酌被告應知毒品戕
    害人之身心健康，且危害社會秩序，仍漠視毒品之危害性而
    為本案犯行，若其所為既遂，勢必助長毒品流通，應予非難
    ；惟衡酌被告雖初於警詢及偵查中否認犯行，然於原審及本
    院審理中已坦承犯行之犯後態度；並考量其本案販賣毒品之
    種類、數量及犯行幸為警及時查獲所生之危害程度；復兼衡
    其犯罪之動機、目的、手段、情節，及其智識程度、自陳目
    前已有在家中工作之家庭經濟狀況等一切情狀，量處有期徒
    刑3年6月。原審認事用法，均核無不合，量刑亦屬妥適，對
    被告宣告沒收亦均合於規定。被告雖以量刑過重為由提起上
    訴，惟原判決關於被告所犯之罪之科刑部分，業於理由內具
    體說明其審酌之根據及理由，顯係基於行為人之責任為基礎
    ，斟酌刑法第57條所列情狀，而為刑之量定，既未逾越法定
    刑度，亦無偏執一端致明顯失出失入之違法或不當，並未有
    逾越法定刑度或濫用其權限，原審所為上開刑之量定，經核
    亦屬妥適，並無被告上訴指摘量刑過重之情形。是被告上訴
    意旨請求依刑法第57、59條從輕量刑，自難予以採取。綜上
    所述，被告上訴為無理由，應予駁回。
據上論斷，應依刑事訴訟法第368條，判決如主文。
本案經檢察官董諭提起公訴，檢察官何明楨到庭執行職務。
中　　華　　民　　國　　110 　年　　4 　　月　　8 　　日
                  刑事第十九庭  審判長法　官  曾淑華
                                      法　官  王美玲
                                      法　官  許文章
以上正本證明與原本無異。
如不服本判決，應於收受送達後20日內向本院提出上訴書狀，其
未敘述上訴之理由者並得於提起上訴後20日內向本院補提理由書
（均須按他造當事人之人數附繕本）「切勿逕送上級法院」。
                                      書記官  陳盈芝
中　　華　　民　　國　　110 　年　　4 　　月　　8 　　日
附表：
編號     項目 數量         說明  1 愷他命（含各包裝袋） 12包 含袋毛重38.2370公克，淨重35.2970公克，取樣0.2067公克鑑定，驗餘含袋毛重38.0303公克，檢出愷他命成分；純度百分之85.2，純質淨重30.0730公克（參交通部民用航空局航空醫務中心航藥鑑字第0000000號、第0000000Q號毒品鑑定書，偵卷第70至71頁）  2 手機（含門號0000000000號SIM卡1張） 1支 被告所有且供其本案聯繫販毒事宜所用之物